臺灣士林地方法院民事裁定
110年度家調裁字第30號
聲  請  人  童蒙    
即  原  告
訴訟代理人  呂秋𧽚律師
            張子特律師
相  對  人  莊碧伶  
即  被  告
訴訟代理人  賴鎮局律師
當事人確認兩造離婚無效事件，本院裁定如下：
    主  文
確認兩造婚姻關係存在。 
程序費用由相對人負擔。
    理      由
壹、程序事項
一、按當事人就不得處分之事項，其解決事件之意思已甚接近或
    對於原因事實之有無不爭執者，得合意聲請法院為裁定，家
    事事件法第33條定有明文。經查，聲請人即原告提起確認婚
    姻關係存在之訴，為不得處分之事項，然兩造對於原因事實
    之有無不爭執，合意聲請本院為裁定，核無不合，應予准許
    。
二、按確認法律關係之訴，非原告有即受確認判決之法律上利益
    者，不得提起之，民事訴訟法第247 條前段定有明文。又民
    事訴訟法第247 條所謂即受確認判決之法律上利益，係指因
    法律關係之存否不明確，致原告在私法上之地位有受侵害之
    危險，而此項危險得以對於被告之確認判決除去之者而言，
    故確認法律關係成立或不成立之訴，苟具備前開要件，即得
    謂有即受確認判決之法律上利益，縱其所求確認者為他人間
    之法律關係，亦非不得提起（法院組織法第57條之1第2項修
    正施行前選編之最高法院42年台上字第1031號民事判例）。
    準此，聲請人主張兩造於民國99年12 月31日向戶政事務所
    提出離婚協議書辦理離婚登記，然離婚協議書上簽立之證人
    2名未曾向聲請人本人詢問確認有無離婚真意，兩造離婚不
    具民法第1050條之法定要件，離婚自屬無效，故請求確認兩
    造婚姻關係存在等語，兩造間因婚姻關係是否存在之法律關
    係之存否不明確，致聲請人在私法上之地位有受侵害之危險
    ，而此項危險得以對於相對人之確認判決除去之，是聲請人
    有即受確認判決之法律上利益，揆諸前揭說明，聲請人提起
    本件確認法律關係之訴，自屬合法。
貳、實體事項
一、聲請人主張：兩造於民國99年12 月31日向戶政事務所提出
    離婚協議書辦理離婚登記在案，然相對人於辦理登記前，所
    交由聲請人簽署之離婚協議書上證人傅湘芸、張駿良二人之
    簽名早已簽妥，然聲請人並不認識上開證人，上開證人亦未
    曾向聲請人本人詢問確認有無離婚真意，兩造所為離婚協議
    不具民法第1050條之法定要件，所為離婚自屬無效。為此，
    提起確認婚姻關係存在之訴等語。並聲明：確認兩造間婚姻
    關係存在。
二、相對人則以：同意聲請人主張之事實等語。
三、按兩願離婚，應以書面為之，有二人以上證人之簽名並應向
    戶政機關為離婚之登記，民法第1050條定有明文。又民法第
    1050條所謂二人以上證人之簽名，固不限於作成離婚證書時
    為之，亦不限於協議離婚時在場之人，始得為證人，然究難
    謂非親見或親聞雙方當事人確有離婚真意之人，亦得為證人
    （最高法院68年度台上字第3792號判例意旨參照）。
四、經查，兩造於99年12月31日於戶政事務所辦理離婚登記之離
    婚協議書，雖經兩造及證人傅湘芸、張駿良簽名，然聲請人
    不認識證人傅湘芸、張駿良，其等二人簽名時，亦未曾向聲
    請人本人確認有無離婚真意，為相對人所不爭執，並有聲請
    人提出戶籍謄本、離婚協議書等在卷可參，故傅湘芸、張駿
    良難謂親見親聞雙方離婚真意之證人，兩造於99年12月31日
    之協議離婚即欠缺民法第1050條之法定要件，兩造離婚即屬
    無效，兩造婚姻關係仍存在。從而，聲請人主張上情，提起
    確認兩造婚姻關係存在之訴等語，為有理由，應予准許。
五、依家事事件法第33條第1 項、第97條，非訟事件法第21條第
    2 項，民事訴訟法第78條，裁定如主文。
中　　華　　民　　國　　110 　年　　11　　月　　4 　　日
                  家事法庭法  官  張嘉芬
以上正本係照原本作成。
如對本裁定抗告應於送達後10日內向本院提出抗告狀
中　　華　　民　　國　　110 　年　　11　　月　　4 　　日
                          書記官  郭宜潔